臺灣臺中地方法院刑事判決
111年度金訴字第908號
公  訴  人  臺灣臺中地方檢察署檢察官
被      告  王浩宇


上列被告因詐欺等案件，經檢察官提起公訴（111年度偵字第169
00號），被告於本院準備程序中，就被訴犯罪事實為有罪之陳述
，本院合議庭裁定由受命法官獨任進行簡式審判程序，判決如下
：
    主    文
王浩宇共同犯加重詐欺取財罪，處有期徒刑壹年壹月。
未扣案之不詳廠牌之手機壹支，沒收，於全部或一部不能沒收或
不宜執行沒收時，追徵其價額。
    事    實
一、王浩宇於民國109年8月初某日，在臺中市○○區○○路0段000號
    之85度C店，經由林禹宗(檢察官另案偵查中)介紹認識姓名
    年籍不詳之綽號「沈仔」之成年男子，綽號「沈仔」之人委
    請林禹宗將王浩宇所有之不詳廠牌手機(未扣案）所內建通
    訊軟體TELEGRAM（下稱飛機）上，加入綽號「沈仔」之人為
    其通訊好友名單，供其等詐欺犯罪聯絡之用，接著由王浩宇
    拍攝其申設台新國際商業銀行帳號000-00000000000000號帳
    戶(下稱系爭台新銀行帳戶)資料，以上開飛機傳給綽號「沈
    仔」之人，供為轉帳詐欺贓款之使用，並約定提領詐欺贓款
    後，王浩宇可分得新臺幣（下同）2萬元之作為報酬。其遂
    與林禹宗、綽號「沈仔」等人，意圖為自己不法之所有，共
    同基於三人以上共同犯詐欺取財及一般洗錢之犯意聯絡，先
    由不詳姓名年籍之成年人於109年8月3日，以通訊軟體LINE
    暱稱「林思靜」名義，向方德元佯稱可利用匯款購買黃金交
    易獲取利益，或以教學點擊系統進行交易獲利云云，致使方
    德元信以為真而陷於錯誤，方於同年月14日13時40分許，將
    新臺幣(下同)20萬元匯入系爭台新銀行帳戶後，綽號「沈仔
    」之人即以上開飛機指示王浩宇持系爭台新銀行帳戶提領前
    揭詐欺贓款，於是，王浩宇駕駛車號000-0000號自用小客車
    並搭載王禹宗，於同年月14日15時4分許，共同前往臺中市○
    ○區○○路0段000號之台新銀行大里分行，王禹宗待在該車內
    監視把風，由王浩宇下車至台新銀行大里分行內，持系爭台
    新銀行帳戶臨櫃提領20萬元，得手後，再與王禹宗共同驅車
    至上址85度C店處，將上開領得20萬元交給綽號「沈仔」之
    人，而隱匿或掩飾該詐欺犯罪所得之去向。嗣經方德元發覺
    受騙，即報警處理，方循線查悉上情。
二、案經方德元訴由屏東縣政府警察局內埔分局報請臺灣屏東地
    方檢察署檢察官轉請臺灣高等檢察署檢察長核轉臺灣臺中地
    方檢察署檢察官偵查起訴。
    理    由
一、查本件被告王浩宇（下稱被告）所犯為死刑、無期徒刑、最
    輕本刑為三年以上有期徒刑以外之詐欺、洗錢等罪，且非高
    等法院管轄第一審之案件，經本院合議庭裁定由受命法官行
    準備程序時，被告就被訴事實為有罪之陳述後，並經告知被
    告簡式審判程序之旨，及聽取當事人之意見後，依刑事訴訟
    法第273條之1第1項規定，本院合議庭裁定由受命法官獨任
    行簡式審判程序；又本件證據之調查，自不受刑事訴訟法第
    159條第1項、第161條之2、第161條之3、第163條之1及第16
    4條至第170條規定之限制，合先敘明。
二、本院之判斷：
  ㈠被告於上揭時、地，與林禹宗、綽號「沈仔」等人，共同為
    詐欺、洗錢之事實，業據被告於警偵訊及本院審理時均自白
    不諱（見偵卷第11-19、85-87頁；本院卷第33-34、42頁）
    ，核與證人方德元於警詢中指述其於上開時地遭LINE暱稱「
    林思靜」之人詐騙匯款20萬元至系爭台新銀行帳戶內，隨遭
    提領一空等情節明確。此外，復有監視器畫面翻拍照片、指
    認犯罪嫌疑人紀錄表、指認照片、被指認人真實姓名對照表
    、手機畫面翻拍照片、台新銀行交易明細表、台新國際商業
    銀行109 年9 月18日台新作文字第10920023號函暨附件（王
    浩宇）印鑑卡、基本資料、交易明細及台南市楠西區農會匯
    款回條等件存卷可稽（見偵卷第21-23、27-35、37-41、43
    、45-61、103頁）。執此，是認被告前揭自白核與事實相符
    ，而得為證據。
  ㈡本件事證已經明確，被告為前揭詐欺、洗錢之犯行，洵堪認
    定，應依法論科。
三、論罪科刑：
　㈠核被告前揭所為，係犯刑法第339條之4第1項第2款之加重詐
    欺取財罪及洗錢防制法第14條第1項之一般洗錢罪。至於檢
    察官起訴法條另認刑法第339條之4第1項第3款之規定，惟檢
    察官起訴書犯罪事實中，並未載明被告有何「以廣播電視、
    電子通訊、網際網路或其他媒體等傳播工具，對公眾散布而
    犯之。」加重條件之事實，且遍查全卷亦無上開相關事證可
    資佐憑，自難認有據，因此部分與前揭有罪部分，僅係同法
    條項之不同加重條件，基本社會事實同一，屬同一案件，祇
    成立一罪，自不另為無罪之諭知，附此說明。
　㈡被告以自己犯罪意思，參與本案詐欺、洗錢之犯行，並與林
    禹宗、綽號「沈仔」之人，分別行為分工及相互利用，其等
    有犯意聯絡及行為分擔，應論以共同正犯。
　㈢被告所犯加重詐欺取財、一般洗錢等二罪，於實行詐欺犯罪
    過程中，有行為局部同一或合致性，為想像競合犯，依刑法
    第55條規定，從一重以加重詐欺取財罪論斷。
　㈣按想像競合犯之處斷刑，本質上係「刑之合併」。其所謂從
    一重處斷，乃將想像競合犯組成之評價上數罪，合併為科刑
    一罪，其所對應之刑罰，亦合併其評價上數罪之數法定刑，
    而為一個處斷刑。易言之，想像競合犯侵害數法益者皆成立
    犯罪，論罪時必須輕、重罪併舉論述，同時宣告所犯各罪名
    ，包括各罪有無加重、減免其刑之情形，亦應說明論列，量
    刑時併衡酌輕罪部分量刑事由，評價始為充足，然後依刑法
    第55條前段規定「從一重處斷」，非謂對於其餘各罪可置而
    不論。因此，法院決定處斷刑時，雖以其中最重罪名之法定
    刑作為裁量準據，惟於裁量其輕重時，仍應將輕罪合併評價
    在內。最高法院108年度台上字第4405、4408號判決意旨參
    照）。另依洗錢防制法第16條第2項規定「犯前二條之罪，
    在偵查或審判中自白者，減輕其刑。」。是被告為上開洗錢
    犯行，已於偵查及本院審判中自白犯罪，惟從一重以加重詐
    欺罪處斷，自無再適用上開規定減輕其刑，則本院於後述量
    刑時，併斟酌洗錢之減輕其刑事由，併予敘明。
　㈤爰應以行為人之責任為基礎，並審酌被告為不法利益，參與
    綽號「沈仔」詐欺犯行，擔任提款車手之任務，藉此隱匿或
    掩飾綽號「沈仔」等人取得上開詐欺犯罪所得之去向，使詐
    欺犯罪之成員得以漂白不法所得，及隱藏其行蹤，造成檢警
    查緝困難，所為殊為不當，應予相當責難；兼衡以被告犯罪
    之動機、目的、手段及、品性，及被害人損害程度，但尚未
    與被害人和解或賠償之情，暨考量被告自述：高中畢業，目
    前從事工，月入約4萬多元，離婚，二名小孩，各7歲、8歲
    ，現由我照顧等教育智識程度、家庭經濟生活狀況（見本院
    卷第43頁），及被告於偵審中自白犯行之態度，及自白洗錢
    犯罪之減輕其刑等一切情狀，量處如主文所示之刑。
四、沒收部分：
　㈠被告以其所有不詳廠牌手機內建通訊軟體飛機，將綽號「沈
    仔」之人加入其飛機之好友名單，供作本件詐欺犯罪聯絡之
    工具，業據被告坦承在卷（見本院卷第34頁），是以，上開
    手機為被告所有供本案犯罪所用之物，並未扣案，應依刑法
    第38條第2項前段規定，宣告沒收，於全部或一部不能沒收
    或不宜執行沒收時，依同法條第4項規定，追徵其價額。
　㈡另被告將所提領詐欺贓款20萬元，均交給綽號「沈仔」取得
    ，已非屬被告所有，亦非在其實際掌控中，是其就所隱匿財
    物，不具所有權及事實上處分權，無從依洗錢防制法第18條
    第1項就所提領款項諭知沒收。另被告為本件詐欺犯行，尚
    未可分得約定之2萬元，此情業據被告於本院供述在卷（見
    本院卷第35頁），亦無證據可佐證被告確有取得上開犯罪所
    得。準此，應認被告尚未獲取犯罪所得，本院自不予宣告沒
    收或追徵。
據上論斷，依刑事訴訟法第273條之1第1項、第299條第1項前段
，洗錢防制法第14條第1項、第16條第2項，刑法第11條、第28條
、第339條之4第1項第2款、第55條、第38條第2項前段、第4項，
刑法施行法第1條之1第1項，判決如主文。　　
本案經檢察官黃靖珣提起公訴，檢察官黃芝瑋到庭執行職務。　
中　　華　　民　　國　　111　年　　7  　月　　14  　　日
                  刑事第一庭    法　官　張德寬
以上正本證明與原本無異。
如不服本判決應於收受送達後20日內向本院提出上訴書狀，並應
敘述具體理由；其未敘述上訴之理由者，應於上訴期間屆滿後20
日內向本院補提理由書（均須按他造當事人之人數附繕本）「切
勿逕送上級法院」。
告訴人或被害人如不服判決，應備理由具狀向檢察官請求上訴，
上訴期間之計算，以檢察官收受判決正本之日起算。
                                書記官　黃麗靜
中　　華　　民　　國　　111 　年　　7 　　月　　15　　日
附錄本案論罪科刑法條全文：
中華民國刑法第339條之4
犯第339條詐欺罪而有下列情形之一者，處1年以上7年以下有期
徒刑，得併科1百萬元以下罰金：
一、冒用政府機關或公務員名義犯之。
二、三人以上共同犯之。
三、以廣播電視、電子通訊、網際網路或其他媒體等傳播工具，
    對公眾散布而犯之。
前項之未遂犯罰之。
洗錢防制法第14條
有第二條各款所列洗錢行為者，處7年以下有期徒刑，併科新臺
幣5百萬元以下罰金。
前項之未遂犯罰之。
前二項情形，不得科以超過其特定犯罪所定最重本刑之刑。